【裁判字號】    98,訴,2195
【裁判日期】    981014
【裁判案由】    傷害致重傷
【裁判全文】
臺灣臺中地方法院刑事判決              98年度訴字第2195號
公  訴  人  台灣台中地方法院檢察署檢察官
被      告  甲○○
指定辯護人  本院公設辯護人戊○○
上列被告因傷害致重傷案件，經檢察官提起公訴（97年度調偵字
第411號），本院判決如下：
    主    文
甲○○傷害人之身體，因而致人於重傷，處有期徒刑貳年。
    犯罪事實
一、甲○○於民國97年7月5日上午5時30分許，酒後在台中縣大
    雅鄉○○路49號永興宮旁之麵攤外，因細故與乙○○（起訴
    書誤繕為張富鈜）發生口角爭執，竟跑至斜對面人行步道旁
    由丙○○所經營之豬肉攤，拿取殺豬刀一支，返回上開麵攤
    欲與張富鈜理論。而甲○○依當時之情形，在客觀上能預見
    其所持殺豬刀之刀身銳利厚實，刀刃具有相當長度，如持該
    殺豬刀朝人之左肩揮砍，可能砍中人之左手，因而造成左手
    機能嚴重減損之加重結果，竟仍基於普通傷害之犯意，持該
    殺豬刀由上往下朝乙○○之左肩方向揮砍，乙○○見狀雖隨
    手撿拾傘架抵擋，惟甲○○所持之殺豬刀仍沿傘架順勢砍中
    乙○○之左手腕，致乙○○受有左手腕砍傷併發橈骨開放性
    骨折、橈動脈及神經斷裂、多條伸腕及伸指肌腱斷裂（共10
    條肌腱）、手腕關節筋膜撕裂傷，造成手腕、手掌背側無知
    覺，手腕彎曲小於30度，無名指掌指關節活動小於15度永久
    性障礙，無法恢復之重傷害。嗣經警據報至現場處理（甲○○、乙○○均已離去），扣得上開殺豬刀一支，甲○○則於
    犯罪偵查機關未發覺前之同日上午6時50分許，主動前往台
    中縣警察局豐原分局自首並受裁判。
二、案經張富鈜告訴及台中警察局豐原分局報請台灣台中地方法
    院檢察署檢察官偵查起訴。
    理    由
一、按被告以外之人於偵查中向檢察官所為之陳述，除顯有不可
    信之情況者外，得為證據，刑事訴訟法第159條之1第2項定
    有明文。本案證人即告訴人張富鈜、證人張榮吉、丙○○、
    葉晉榕於偵查中之具結證述，查檢察官就各該偵查訊問之實
    施，並無任何違反相關規定之瑕疵，亦無證據證明各該證人
    於偵查中所述有何遭受強暴、脅迫、詐欺、利誘等外力干擾
    之情形，或影響其心理狀況致妨礙其自由陳述等顯不可信之
    情況，被告甲○○及其辯護人在本院審理時復未就此部分有
    所主張，依照上揭說明，均應認有證據能力。
二、訊據被告甲○○固坦承於前開時地與告訴人乙○○發生爭執
    ，而手持殺豬刀揮傷告訴人乙○○等情，惟否認有傷害致重
    傷犯行，辯稱當時伊與告訴乙○○均有喝酒，告訴人乙○○
    在該處吃麵，談話很大聲，伊轉頭看，告訴人乙○○就罵伊
    ，雙方發生口角，告訴人乙○○二兄弟打伊，伊離開後告訴
    人張富鈜拿東西從後面追打伊，伊一緊張拿起豬肉攤上的殺
    豬刀要嚇告訴人乙○○，告訴人乙○○拿傘架打伊，伊才拿
    殺豬刀抵擋，而不小心揮到告訴人乙○○手指云云；指定辯
    護人亦以被告係正當防衛而防衛過當，且告訴人乙○○手部
    目前已回復大部分功能，應未達重傷程度，為被告辯護。惟
    查：
（一）上揭犯罪事實，業據證人即告訴人乙○○於偵查及本院審
      理時具結證述綦詳，並有殺豬刀一支扣案，及台中縣警察
      局豐原分局刑案現場測繪圖、現場照片、被告之酒精濃度
      測定紀錄單、澄清綜合醫院中港分院診斷證明書暨98年2
      月12日澄高字第982094號函、98年7月29日澄高字第98247
      5號函、98年9月4日澄高字第981582號函附卷可稽。
（二）證人即告訴人乙○○於偵查中具結證稱當時伊與張榮吉、
      葉晉榕在該處吃麵，伊吃完麵走出麵攤外抽煙，被告坐在
      麵攤外吃麵，跑到伊前面向伊說「你在看啥小」，伊回答
      沒有，被告揮拳打伊沒有打到，叫伊等一下，然後跑到對
      面豬肉攤拿殺豬刀回來，朝向伊左肩砍過來，伊隨手撿拾
      一把傘架抵擋，殺豬刀因滑落砍到伊左手，伊坐上張榮吉
      車要離開時，被告還拿刀砍伊，但僅砍到車等語；復於本
      院審理時具結證稱「（問：97年7月5日上午5時30分，在
      大雅鄉○○路49號前面發生何事？）當時我人在大雅鄉永
      興宮前面麵攤吃完炒麵，到麵攤外面抽煙，被告坐在麵攤
      前吃麵，我跟他距離約10公尺，被告站起跟我說看什麼，
      我回說我沒有看你，結果他就走過來揮我一拳，但我閃開
      ，跟他說有什麼事情好好講，我們又不認識，且被告有喝
      酒，後來被告跟我講你不要跑，就跑到對面去，我站的位
      置沒有看到他跑去什麼地方，被告回來時手上拿一把殺豬
      刀，我看被告揮舞刀子，先跑離麵攤20幾公尺，我二哥及
      我女朋友本來也在麵攤吃麵，聽到伊與被告爭吵，趕快吃
      完麵出來，剛好被告拿刀子回來，我二哥跟他說有什麼事
      好好講，我怕被告會對我二哥不利，要走回麵攤，看到被
      告衝向我，我就在旁邊的水果攤附近隨手拿起一個壞的傘
      架，被告的刀子先由上往下揮向我的左肩，我拿起傘架阻
      擋在左肩上，被告的刀子滑砍向我的左手，我的左手腕整
      肢被幾乎砍斷，只剩一層皮連著，我當時一直噴血，用我
      的右手握住左手腕，跟我二哥說我手斷掉，我二哥開車載
      我去醫院，我要進入汽車時，被告又砍我二刀，刀子砍到
      車子左窗戶，因我趕緊把窗戶關起來，才沒有砍到。」、
      「（問：被告跑到豬肉攤時，當時你跟你二哥是站在麵攤
      旁，還是有跟著被告跑去豬肉攤？）我跟我二哥都沒有跟
      過去。」等語，前述所述一致，並與證人張榮吉於偵查中
      具結證稱當時伊與乙○○、葉晉榕在該處吃麵，乙○○走
      到外面抽煙，被告坐在外面吃麵，問乙○○為何瞪他，乙○○回說沒有，被告揮拳打乙○○沒有打到，二人起口角
      ，伊走出去瞭解，被告跑去斜對面豬肉攤拿一把殺豬刀回
      來，先砍向伊沒有砍中，又朝乙○○方向過去，乙○○見
      狀從地上拿雨傘架抵擋沒有擋到，殺豬刀砍中乙○○左手
      ，伊等急著離開時，被告又追過來砍中伊車等語，及證人
      葉晉榕於偵查中具結證稱當時伊與乙○○、張榮吉在該處
      吃麵，乙○○走到外面抽煙，被告對乙○○說你在看啥小
      ，乙○○回說沒有，被告就揮拳要打乙○○，並說你等一
      下，然後跑到對面豬肉攤拿一把刀子，伊見狀叫乙○○快
      跑，張榮吉也跑出來看，乙○○怕被告拿刀砍張榮吉，跑
      回來隨手拿起傘架，被告朝乙○○左肩砍過去，傘架擋到
      砍中乙○○左手，伊等開車離開時，被告又拿刀砍到車子
      等語大致相符，足徵證人即告訴人乙○○之指述非虛。
（三）證人即豬肉攤老闆丙○○於偵查中亦具結證稱當天伊在永
      興宮前面擺豬肉攤，聽到永興宮旁麵攤傳來爭吵聲，後來
      被告跑到伊攤子拿走殺豬刀往右邊走去，伊向客戶收錢後
      追出去，就看到乙○○手部受傷流血等語；復於本院審理
      時具結證稱伊當時忙著賣豬肉，是有客人向伊說，伊的殺
      豬刀被拿走，伊做完生意走出攤位才看到被告拿伊的殺豬
      刀，有人拿鐵管，像雨傘中間的鐵架，伊聽到有人叫車子
      開過來，他手受傷，至於雙方發生衝突情形，伊沒有看到
      ，只聽到麵攤有吵架聲音等語，此部分之證述與證人即告
      訴人乙○○及證人張榮吉、葉晉榕前開所供吻合。證人丙○○於偵查中雖另供稱被告跑到伊攤位，後面有張榮吉跟
      著，被告拿取殺豬刀時，伊又看到乙○○從伊右邊跑過來
      ，手上拿著鐵棍云云，惟在本院審理時已證稱伊做生意時
      聽到麵攤有吵架聲音，伊繼續做生意，伊知道被告有過來
      ，被告離開後，伊才知刀子被拿走，伊要走出豬肉攤才看
      得到其他人，被告拿刀時伊沒有看到其他人等語，且依卷
      附台中縣警察局豐原分局刑案現場測繪圖及現場照片顯示
      ，證人丙○○之豬肉攤，距被告持刀揮砍告訴人乙○○之
      案發地點約27公尺，無法直接目擊案發地點，揆諸常情，
      苟告訴人乙○○當時確曾追打被告至證人丙○○之豬肉攤
      ，則其見被告手持銳利厚實之殺豬刀，避之唯恐不及，焉
      有可能發生被告所稱係告訴人乙○○拿傘架打伊，伊才拿
      殺豬刀抵擋之情形，而案發地點亦不可能距證人丙○○之
      豬肉攤達約27公尺之遠，顯見證人丙○○於偵查中所供被
      告跑到伊攤位，後面有張榮吉跟著，被告拿取殺豬刀時，
      伊又看到乙○○從伊右邊跑過來云云，係附和被告之說詞
      ，與實情不符，尚難作為有利被告之認定。本件被告持扣
      案殺豬刀揮砍告訴人乙○○之地點，應係在上開麵攤外，
      當時告訴人乙○○並未持械追打被告，被告所為顯然非出
      於正當防衛。
（四）扣案之殺豬刀銳利厚實，刀刃亦有相當長度，被告持之由
      上往下朝告訴人乙○○之左肩方向揮砍，雖經告訴人乙○○以隨手撿拾之傘架抵擋，其殺豬刀仍沿傘架順勢砍中告
      訴人張富鈜之左手腕，致告訴人張富鈜受有左手腕砍傷併
      發橈骨開放性骨折、橈動脈及神經斷裂、多條伸腕及伸指
      肌腱斷裂（共10條肌腱）、手腕關節筋膜撕裂傷，所受傷
      害嚴重，可知被告用力甚猛，參諸被告於告訴人乙○○坐
      車送醫離去時猶上前追砍等情，益徵被告具有傷害告訴人
      乙○○之犯意，被告所辯不小心揮到告訴人乙○○手指云
      云，要屬無稽。
（五）按嚴重減損一肢以上之機能者，謂重傷，此觀之刑法第10
      條第4項第5款甚明。而人手之機能全在於手指及手腕，本
      件被告持扣案之殺豬刀砍中告訴人乙○○左手腕，致告訴
      人乙○○受有左手腕砍傷併發橈骨開放性骨折、橈動脈及
      神經斷裂、多條伸腕及伸指肌腱斷裂（共10條肌腱）、手
      腕關節筋膜撕裂傷，造成手腕、手掌背側無知覺，手腕彎
      曲小於30度，無名指掌指關節活動小於15度永久性障礙，
      無法恢復，顯已嚴重減損告訴人乙○○左手之活動機能，
      而達重傷之程度。又本件被告雖未有重傷害之犯意，然依
      一般經驗法則及被告行為當時存在之事實判斷，持扣案之
      殺豬刀由上往下朝告訴人乙○○之左肩方向揮砍，可能砍
      中告訴人張富鈜之左手，造成告訴人張富鈜左手機能嚴重
      減損之加重結果，在客觀上應為被告所能預見，且被告之
      上揭傷害行為，確已造成告訴人乙○○左手機能嚴重減損
      之結果，二者間亦具有相當之因果關係。
（六）綜上所述，被告前開所辯無非飾卸之詞，不足採信，本件
      事證明確，其上揭傷害致重傷犯行堪予認定。
三、核被告所為，係犯刑法第277條第2項後段之傷害致重傷罪。
    被告對於上揭未發覺之罪，自首並受裁判，應依刑法第62條
    前段規定減輕其刑。爰審酌被告與告訴人乙○○素不相識，
    僅因細故與告訴人乙○○發生口角爭執，即持扣案之殺豬刀
    揮砍告訴人乙○○，造成告訴人乙○○手腕、手掌背側無知
    覺，手腕彎曲小於30度，無名指掌指關節活動小於15度永久
    性障礙，無法恢復，手段激烈，非無惡性，告訴人乙○○身
    心受創嚴重，被告事後僅支付慰問金新台幣2萬元，迄未與
    告訴人乙○○達成和解，賠償損害等一切情狀，處以如主文
    所示之刑。扣案之殺豬刀一支雖係供本件犯罪之用，但並非
    違禁物，且非被告所有（係豬肉攤老闆丙○○所有），不得
    宣告收受。
據上論斷，應依刑事訴訟法第299條第1項前段，刑法第277條第2
項後段、第62條前段，判決如主文。
本案經檢察官丁○○到庭執行職務。
中    華    民    國    98    年    10    月    14    日
                  刑事第二庭  審判長法  官  曾佩琦
                                    法  官  郭德進
                                    法  官  鍾堯航
以上正本證明與原本無異。
如不服本判決應於收受判決後10日內向本院提出上訴書狀，並應
敘述具體理由；其未敘述上訴理由者，應於上訴期間屆滿後20日
內向本院補提理由書（均須按他造當事人之人數附繕本）「切勿
逕送上級法院」。
                                    書記官  吳淑願
中    華    民    國    98    年    10    月    14    日
附錄本案論罪科刑法條全文
刑法第277條：
傷害人之身體或健康者，處三年以下有期徒刑、拘役或一千元以
下罰金。
犯前項之罪因而致人於死者，處無期徒刑或七年以上有期徒刑；
致重傷者，處三年以上十年以下有期徒刑。


司法院資訊處製作；財團法人民間司法改革基金會備份。
